【裁判字號】    89,台上,5360
【裁判日期】    890907
【裁判案由】    違反毒品危害防制條例
【裁判全文】
最高法院刑事判決                              八十九年度台上字第五三六○號
    上  訴  人  甲○○
右上訴人因違反毒品危害防制條例案件，不服台灣高等法院中華民國八十九年六月二
十三日第二審判決（八十九年度上訴字第六六八號，起訴案號：台灣士林地方法院檢
察署八十八年度偵字第七二三八號），提起上訴，本院判決如左：
    主  文
原判決撤銷，發回台灣高等法院。
    理  由
本件原判決認定上訴人甲○○與高永安（未據起訴）共同基於意圖營利之概括犯意，
於民國八十八年六月五日下午四時三十分許，李明哲依上訴人所留存高永安之行動電
話0000000000號向上訴人購買第二級毒品安非他命，經上訴人告知高永安
後，高永安囑上訴人將安非他命二包（約一點五公克）送至臺北縣汐止市○○路○段
一一二號前交予李明哲，並向李明哲收取新台幣（下同）三千元交予高永安。嗣於同
年七月七日下午五時許，李明哲另施用第二級毒品安非他命為警查獲；警方並由李明
哲處得知上情，乃安排李明哲以前開行動電話佯向高永安購買安非他命，經上訴人接
聽並轉告高永安，高永安囑上訴人與李明哲約定在同市○○路○段二三五號「力大保
齡球館」停車場交貨，同日下午七時十分許，高永安再指示上訴人攜帶安非他命，由
不知情之蘇銘昌騎乘機車載往該約定地點準備交貨，嗣由埋伏在現場之警方人員出面
逮捕，上訴人見警察人員前來，即將隨身所攜帶之二包安非他命丟棄，旋經警捕獲，
並扣得被丟棄於路旁之第二級毒品安非他命（驗餘淨重一點六○二二公克）等情。因
而維持第一審論處上訴人共同連續販賣第二級毒品（累犯）罪刑之判決，駁回上訴人
在第二審之上訴。固非無見。
惟查：(一)按科刑之判決書，須將認定之犯罪事實詳記於事實欄，然後於理由內逐一說
明其憑以認定之證據，使事實與理由兩相一致，方為合法，倘事實欄已有敘及，而理
由內未加說明，是為理由不備。原判決事實認定上訴人與高永安於八十八年六月五日
下午四時三十分許，共同售賣第二級毒品安非他命與李明哲，由上訴人在臺北縣汐止
市○○路○段一一二號前將安非他命二包（約一點五公克）交付，並收取價款三千元
；然理由欄並未說明認定之依據，自有判決理由不備之違法。(二)利用非共同被告之共
犯之自白或其他不利於己之陳述，為認定被告犯罪之證據，不特與利用被告自己之自
白作為其犯罪之證明同有自白虛偽性之危險，亦不免有嫁禍於被告而為虛偽供述之危
險。故就刑事訴訟法第一百五十六條第二項之立法意旨觀之，非共同被告之共犯之自
白或其他不利於己之陳述，固得作為認定被告犯罪之證據，但不得作為有罪判決之唯
一證據，仍應調查其他必要之證據，以察其是否與事實相符，亦即仍須有補強證據以
擔保該共犯自白之真實性，始得採為斷罪之依據，並非絕對可由法院自由判斷該共犯
之自白或不利於己之陳述之證明力。若不為調查，而專憑此項供述據為被告犯罪事實
之認定，即與上開規定有違。矧犯毒品危害防制條例第十條之罪，供出麻醉藥品來源
因而破獲者，得減輕其刑，為該條例第十七條所明定；則吸用安非他命之人，如供出
安非他命之來源因而破獲者，既得藉以邀求寬典減輕其刑，為擔保其所為不利於對向
共犯之陳述之真實性，尤應有足以令人確信其陳述為真實之補強證據。本件原判決依
憑對向被告李明哲之自白作為上訴人論罪之依據，姑不論李明哲先後供述對於為何約
上訴人前往之原因並不相符，然李明哲於第一審供述「當時警察叫我如此說，我當天
就可交保」係其自白之原因，則李明哲之自白是否出於其任意，此關係得否作為上訴
人不利判斷之依據，原判決對此未予說明並做進一步之調查，同有理由不備及調查未
盡之違法。(三)採為判決基礎之證據資料，必須經過調查程序，以顯出於審判庭者，始
與直接審理主義相符，否則其所踐行之訴訟程序，即有違背法令。本件原判決採憲兵
司令部刑事鑑識中心鑑驗通知書作為上訴人售賣第二級毒品安非他命未遂之依據，然
於審判期日並未提示上開鑑定通知書，其所踐行之訴訟程序亦有未合。以上或為上訴
意旨所指摘，或為本院得依職權調查之事項，應認原判決有發回更審之原因。
據上論結，應依刑事訴訟法第三百九十七條、第四百零一條，判決如主文。
中      華      民      國    八十九    年      九      月      七      日
                              最高法院刑事第六庭
                                  審判長法官  紀  俊  乾
                                        法官  黃  正  興
                                        法官  張  春  福
                                        法官  韓  金  秀
                                        法官  陳  世  雄
      右正本證明與原本無異
                                              書  記  官
中      華      民      國    八十九    年      九      月     十三     日


司法院資訊處製作；財團法人民間司法改革基金會備份。
